臺灣高等法院民事裁定
111年度抗字第343號
抗  告  人  銘耀精機有限公司

法定代理人  管家麗  
相  對  人  黃家紡織股份有限公司

法定代理人  黃振榮  
上列當事人間聲明異議事件，抗告人對於中華民國111年2月17日臺灣桃園地方法院110年度執事聲字第111號裁定提起抗告，本院裁定如下：                       
    主  文
原裁定及原法院司法事務官於民國一一０年九月十三日所為一一０
年度司執字第三八九三八號裁定均廢棄。
抗告程序費用由相對人負擔。
    理  由
一、抗告人之法定代理人已由王依婷變更為管家麗，並據其具狀
    聲明承受訴訟，續行訴訟（見本院卷第51至63頁之民事聲明
    承受訴訟狀、桃園市政府函、有限公司變更登記表），核無
    不合，應予准許。
二、按執行法院如發見債權人查報之財產確非債務人所有者，應
    命債權人另行查報，於強制執行開始後始發見者，應由執行
    法院撤銷其執行處分，強制執行法第17條定有明文。又債權
    人查報之財產是否確屬債務人之財產，執行機關僅能就財產
    上之外觀形式審查，如係不動產者，應以地政機關登記名義
    之外觀為調查認定之依據；如屬未於地政機關登記之違章建
    築，則雖得依房屋納稅義務人、建造執照、使用執照等相關
    公文書予以認定，惟倘執行債權人提出之證據，於外觀上可
    使執行法院認屬執行債務人所有，亦足當之（最高法院101
    年度台抗字第698號裁定意旨參照）。至該財產是否債務人
    所有尚待審認方能確定時，執行法院既無逕行審判之權限，
    尤非聲明同法第12條所定之異議所能救濟，自應依同法第16
    條規定，指示主張有排除強制執行權利之第三人，提起執行
    異議之訴，以資解決（最高法院49年台抗字第72號判例要旨
    參照）。次按執行法院對於強制執行事件，認有調查之必要
    時，得命債權人查報，或依職權調查之，強制執行法第19條
    第1項亦定有明文。而民事強制執行，係執行法院以強制力
    強制債務人履行債務，以實現債權人之權利（參該規定立法
    理由）。故倘債權人已盡其調查之能事仍不能依執行法院指
    示查報而有正當理由聲請法院調查時，法院自應依職權調查
    之，以符立法意旨。
三、本件抗告人聲請對相對人所有之門牌號碼桃園市○○區○○里○○
    路○段000號及339號未辦保存登記建物（下稱337號建物、33
    9號建物，合稱系爭建物）為強制執行，原法院司法事務官
    以337號建物無稅籍資料，339號建物之納稅義務人為第三人
    黃世杰，系爭建物並非相對人所有，且抗告人未查報相對人
    其他可供執行之財產及釋明相對人為系爭建物所有權人為由
    ，依強制執行法第17條、第19條規定，以110年度司執字第3
    8938號裁定（下稱原處分）駁回抗告人強制執行之聲請，抗
    告人不服，提起異議，原法院維持原處分，裁定駁回抗告人
    之異議（下稱原裁定），抗告人提起本件抗告。　
四、查抗告人於民國110年5月6日持臺灣士林地方法院109年度重
    訴字第507號和解筆錄聲請對相對人之財產為強制執行，於
    同年月14日查報系爭建物為執行標的，原法院依桃園市政府
    地方稅務局蘆竹分局（下稱蘆竹分局）於110年6月22日函覆
    337號建物無房屋稅籍資料，339號建物之110年納稅義務人
    為黃世杰之結果，認定系爭建物非相對人所有，分別於110
    年7月14日、110年8月25日通知抗告人另行查報相對人可供
    執行之財產，或釋明系爭建物為相對人所有，或提出可對黃
    世杰執行之執行名義（見原處分卷第31-34、38頁之蘆竹分
    局函、民事執行處函）。可見原處分僅以蘆竹分局函載337
    號建物無納稅義務人稅籍及339號建物納稅義務人為黃世杰
    為據，即逕認系爭建物並非相對人所有。惟按未辦保存登記
    房屋之稅籍登記僅係供行政機關課徵房屋稅之依據，其設籍
    名義人僅為房屋納稅義務人或代納義務人，並不當然即為房
    屋之所有權人（此由本院96年度上易字第852號判決所引台
    北市稅捐稽徵處大安分處北市稽大安乙字第09560237100號
    函要旨及最高法院102年度台抗字第281號裁定要旨可參）。
    查抗告人已向司法事務官陳報黃世杰係相對人法定代理人黃
    振榮之子（見原處分卷第36頁），並向原法院提出339號建
    物97年房屋稅納稅義務人為相對人之房屋繳款單（見原裁定
    卷第16頁），以釋明339號建物所有權人為相對人，及黃世
    杰並非原始納稅義務人，暨蘆竹分局上開函文不足以證明33
    9號建物所有權人為黃世杰，則原處分以339號系爭建物所有
    權人為黃世杰，抗告人未釋明系爭建物為相對人所有而駁回
    抗告人強制執行之聲請，已有未洽。次查339號建物門牌下
    方係懸掛者相對人公司之招牌，該建物用水名義人亦為相對
    人，而337號建物之用電戶名亦為相對人（見本院卷第19-27
    、39-41頁所附抗告人於111年3月1日拍攝之相對人廠房照片
    、台灣自來水股份有限公司第二區管理處桃園服務所111年5
    月11日函、台灣電力股份有限公司桃園區營業處111年5月13
    日函），堪認相對人有實際占有使用系爭建物，而有事實上
    處分權之外觀。則抗告人主張系爭建物為相對人所有，請求
    查封，而未依執行法院命令再查報相對人其他可供執行之財
    產，尚難認有何不當。原處分以抗告人未依限查報上開事項
    ，駁回抗告人強制執行之聲請，亦有未合。末查，系爭建物
    為相對人所有既已有相當外觀資料可供形式憑認，倘執行法
    院認有必要，本得依職權為相關調查，況抗告人已具狀聲請
    執行法院向稅務機關為必要之調查，而此項調查乃執行法院
    基於程序進行所得行使之調查權，且尚無第三人提出實體所
    有權歸屬之爭執，則依首揭說明，執行法院自不宜拒絕抗告
    人調查之請求，乃逕予駁回抗告人強制執行之聲請，即有未
    洽。綜上，原處分駁回抗告人強制執行之聲請，於法尚有未
    合，原裁定維持原處分，裁定駁回抗告人之異議，亦有未當
    。抗告意旨指摘原裁定及原處分不當，聲明廢棄，為有理由
    ，爰將原裁定及原處分均廢棄，發回原法院更為適法之處理
    。
五、據上論結，本件抗告為有理由，爰裁定如主文。　　　　
中　　華　　民　　國　　111 　年　　7 　　月　　22　　日
                  民事第二十五庭
                      審判長法  官  謝碧莉
                            法  官  林晏如
                            法  官  楊惠如
正本係照原本作成。
本裁定除以適用法規顯有錯誤為理由外，不得再抗告。如提起再
抗告，應於收受送達後10日內委任律師為代理人向本院提出再抗
告狀。並繳納再抗告費新臺幣１千元。
中　　華　　民　　國　　111 　年　　7 　　月　　22　　日

  　　　　　　　　　　　　　書記官  張永中